【裁判字號】    92,上訴,3695
【裁判日期】    921216
【裁判案由】    毒品危害防制條例
【裁判全文】
臺灣高等法院刑事判決                          九十二年度上訴字第三六九五號
    上  訴  人
    即  被  告  甲○○
    指定辯護人  公設辯護人周君穎
右上訴人即被告因毒品危害防制條例案件，不服臺灣臺北地方法院九十二年度訴字第
八七五號，中華民國九十二年九月十二日第一審判決（起訴案號：臺灣臺北地方法院
檢察署九十一年度偵字第二０００五號），提起上訴，本院判決如左：
    主  文
原判決撤銷。
甲○○販賣第二級毒品，處有期徒刑柒年貳月。
未扣案之行動電話門號為000000000號所使用之行動電話機具壹具及呼叫器
號碼為0000000000號所使用之呼叫器壹具均沒收之；未扣案之販賣第二級
毒品所得之財物新台幣貳仟元沒收之，如全部或一部不能沒收時，以其財產抵償之。
    事  實
一、甲○○（綽號「阿忠」）明知安非他命係毒品危害防制條例第二條所規定之第二
    級毒品，不得非法持有及販賣，竟基於意圖營利販賣第二級毒品安非他命之犯意
    ，於民國八十七年十二間，利用其所使用之由不知情之邱正信所申請之號碼為0
    00000000號之行動電話及由不知情之胡志誠所申請之號碼為00000
    00000號之呼叫器為聯絡工具，由彭志忠以其所有之號碼為0000000
    0號電話撥打上開行動電話及呼叫器向其表明欲購買第二級毒品安非他命施用，
    在台北市青年公園附近，以高於所購入價格之新台幣（下同）二千元之代價出售
    第二級毒品安非他命予莊价文一次。迄至八十八年二月二十六日十八時二十分許
    ，在位於台北市○○區○○街二五０巷十二弄十八號之彭志忠住處，因警持搜索
    票前往上開處所執行搜索而查獲彭志忠，經彭志忠供出其所施用之毒品係購自甲
    ○○（甲○○被訴販賣安非他命予彭志忠部分，不另為無罪之諭知，理由詳後）
    ，而於八十八年五月三日十九時許，由警持搜索票前往位於台北縣板橋市○○○
    路三一三巷三四號一樓之甲○○住處，始循線查獲甲○○，旋因甲○○供述曾在
    台北縣板橋市○○街五五號二樓內發現毒品，乃於八十八年五月十八日二十三時
    許，經警持搜索票前往上開處所執行搜索，而當場查獲莊价文，並由莊价文供出
    其所施用之毒品亦係購自甲○○，始查知上情。
二、案經台北市政府警察局中正第二分局報請台灣台北地方法院檢察署檢察官偵查起
    訴。
    理  由
一、訊據上訴人即被告甲○○固不否認其於八十八年五月三日為警查獲之事實，然矢
    口否認有何公訴意旨所稱之販賣第二級毒品安非他命予莊价文之犯行，辯稱：莊
    价文是賣皮包的，其並沒有販賣安非他命給他，願意與他對質云云。
二、惟查：
（一）經查00000000號電話之租用人為被告甲○○之母邱楊鳳英，另000
      000000號行動電話之租用人為被告甲○○之弟邱正信，此有中華電信股
      份有限公司台灣北區電信分公司九十年十月二日北行二字第九０Ｃ八二０二五
      二號函在卷可稽；徵諸被告甲○○於九十一年十一月五日偵查中及原審、本院
      九十二年六月二十六日訊問中坦承上開000000000號之行動電話及0
      000000000號之呼叫器確為其所使用等情，且其於本院訊問時亦承認
      其綽號為「阿忠」無訛。
（二）另被告甲○○確有於八十七年十二月間某日販賣第二級毒品安非他命予莊价文
      之事實，業據證人莊价文於八十八年五月十九日警訊中證稱：「‧‧‧曾於去
      年過年前由『阿祥』帶我向甲○○購買乙次貳仟元。」、「甲○○綽號叫『阿
      忠』，購買地是在青年公園附近。」等語在卷，而證人莊价文於原審九十二年
      七月二十四日調查中雖否認前情，然其於警訊中所為之陳述，距事實發生之時
      較近，記憶當更為清晰，且甫經逮捕到案，較少權衡利害得失、受他人干預或
      相互勾串供詞，比之事後翻異之言，理應更為可採，是在無其他事證可證明其
      嗣後翻異之詞與事實更為相符時，自不得任意捨棄該等證詞不採。又徵諸證人
      彭志忠於八十八年二月二十六日警訊中證稱；「... 『阿文』（即莊价文）電
      話0000000000號，四十多歲，下港人，賣皮包的，有向『阿忠』買
      安毒施用」等語，及其於八十八年七月二十日偵查中證稱：「（問：八十七年
      十二月至八十八年一月有轉售安非他命給阿文？）我帶他去買，錢是他直接交
      給阿忠，直接交易，我沒有轉賣，也沒有幫他買。」等語在卷。另查0000
      000000號行動電話於證人彭志忠為警查獲（即八十八年二月二十六日）
      時確為證人莊价文所有，亦有台灣大哥大股份有限公司九十年九月二十五日九
      ０法警九四二七六號函附卷可參，足見證人莊价文於警訊中所為之上開陳述，
      應非虛言。
（三）參以安非他命物稀價昂，且政府懸為禁令嚴加取締，苟其無利可圖，衡情自無
      甘冒刑事訴追風險而從事買賣安非他命之理，且其與買受人非親非故，是被告
      甲○○所販入安非他命之價格必較其出售之價格低廉，而有從中賺取買賣差價
      牟利之意圖甚明。綜上所述，被告甲○○上開所辯，應屬事後卸責之詞，不足
      採信。本件事證明確，被告犯行洵堪認定，應予依法論科。
三、按安非他命係毒品危害防制條例第二條第二項第二款所規定之第二級毒品。核被
    告甲○○所為，係犯毒品危害防制條例第四條第二項之販賣第二級毒品罪。又其
    販賣毒品安非他命前持有安非他命之低度行為，應為販賣安非他命之高度行為所
    吸收，不另論罪。
四、原審對於被告予以論罪科刑固非無見。但查並無積極證據可資證明被告有公訴人
    所指訴之販賣安非他命予彭志忠之犯行（理由詳後）。原審未予明察，遽而認定
    被告除有上揭有罪部分所示犯行外，復有販賣安非他命予彭志忠，且認為其前後
    多次販賣第二級毒品予莊价文、彭志忠之犯行，時間緊接，方法相同，觸犯構成
    要件相同之罪，顯係基於概括犯意而為之，應依連續犯之規定論以販賣第二級毒
    品罪，並依法加重其刑云云，即有違誤。被告上訴否認有販賣安非他命予莊价文
    雖無足採，但原判決既有上揭可議之處，仍應由本院加以撤銷改判。爰審酌被告
    甲○○非法販賣第二級毒品安非他命供他人施用，對個人身心戕害甚鉅，助長社
    會不良風氣，且於犯後猶狡詞卸責，及其犯罪之動機、目的、手段、品行、智識
    程度、所得利益及犯罪所生之危害等一切情狀，量處如主文第二項所示之刑。
五、未扣案之行動電話門號為000000000號所使用之行動電話機具一具及呼
    叫器號碼為0000000000號所使用之呼叫器一具，均係供販賣毒品所用
    之物，業經證人彭志忠證述在卷，爰依毒品危害防制條例第十九條第一項前段之
    規定沒收之。另就販買毒品所得之財物，因被告甲○○否認販賣毒品犯行，然參
    諸其販買第二級毒品予莊价文之金額為二千元，已如前述是未扣案之販賣毒品所
    得財物計為二千元，爰依同條例第十九條第一項規定沒收之，如全部或一部不能
    沒收時，以其財產抵償之。
六、公訴意旨略稱：被告甲○○明知安非他命係毒品危害防制條例第二條所規定之第
    二級毒品，不得非法持有及販賣，另竟基於意圖營利販賣第二級毒品安非他命之
    概括犯意，自民國八十七年十二月二十四日起至八十八年二月七日止，利用其所
    使用之由不知情之邱正信所申請之號碼為000000000號之行動電話及由
    不知情之胡志誠所申請之號碼為0000000000號之呼叫器為聯絡工具，
    由彭志忠以其所有之號碼為00000000號電話撥打上開行動電話及呼叫器
    向其表明欲購買第二級毒品安非他命施用，旋由甲○○先後在台北縣板橋市○○
    路便利商店及台北市○○路路邊等處，連續以高於所購入價格之二、三千元至一
    萬六千元不等之代價分別出售第二級毒品安非他命予彭志忠達十次，因認被告此
    部份犯行亦涉有毒品危害防制條例第四條第二項之販賣第二級毒品之罪嫌云云。
    惟查：
（一）按犯罪事實應依證據認定之，無證據不得推定其犯罪事實，又不能證明被告犯
      罪者，應諭知無罪之判決，刑事訴訟法第一百五十四條、第三百零一條第一項
      定有明文。次按刑事訴訟上證明之資料，無論其為直接證據或間接證據，均須
      達於通常一般之人均不致於有所懷疑，而得確信其為真實之程度，始得據為有
      罪之認定，若其關於被告是否犯罪之證明未能達此程度，而有合理性懷疑之存
      在，致使無從形成有罪之確信，根據「罪證有疑，利於被告」之證據法則，即
      不得遽為不利被告之認定（最高法院七十六年度台上字第四九八六號判例意旨
      參照），其以情況證據（即間接證據）斷罪時，尤須基於該證據在直接關係上
      所可證明之他項情況事實，本乎推理作用足以確證被告有罪，方為合法，不得
      徒憑主觀上之推想，將一般經驗上有利被告之其他合理情況逕予排除，此觀諸
      最高法院三十二年度上字第六七號判例意旨亦甚彰明。此於公訴或自訴程序，
      同有適用。
（二）訊據被告甲○○堅決否認有何販賣第二級毒品安非他命予彭志忠之犯行，並辯
      稱：證人彭志忠與其有過節始為上開不實之指訴等語。
（三）公訴人認被告甲○○有上開販賣第二級毒品安非他命予證人彭志忠之犯行，無
      非係經證人彭志忠於八十八年二月二十六日警訊中證稱：「八十七年十二月間
      至八十八年二月初，我曾向綽號『阿忠』，男子購買安毒最少十次以上，每次
      三千至一萬六千元不等，阿忠電話00000000、000000000、
      0000000000號，阿忠本名叫甲○○，六一、六二年次，交易方式係
      打他手機，再約附近地方交易」等語，復經其於八十八年七月二十日偵查中證
      稱：「八十八年一月至二月共買十幾次。」、「（問：交易地點？）有在板橋
      大觀路便利商店或在台北市○○路邊，及他朋友在北市○○路家裏，有時買二
      、三千元或五千、一萬不等，也有到一萬六千元不等，都是一手交錢一手交貨
      。」、「（問：如何聯絡？）在我家打00000000電話給他，也有用朋
      友的行動電話給他，要去之前先聯絡好再過去。」等語在卷為其主要論據。然
      查證人彭志忠已於九十一年十一月五日偵查中及原審九十二年六月二十六日調
      查中翻異前詞，並稱：係因其與被告甲○○有過節始為相關販賣第二級毒品之
      指證等語，又查其於九十一年十一月五日偵查中又證稱：「‧‧‧我在八十八
      年七月二十日偵訊筆錄所說是向『阿忠』購買，但在場之甲○○並非『阿忠』
      ，『阿忠』年籍不清楚，我當時以電話向他聯絡交易，阿忠的電話已記不清楚
      ，但我以自家之00000000電話和阿忠聯絡購買安非他命」等語。雖查
      證人彭志忠於原審九十二年六月二十六日調查中證稱：「八十八年我在戒治所
      時我才知道他告我。」、「（問：你是否因在戒治所得知被告告你而懷恨在心
      ？）是。」等語，而證人彭志忠係於八十八年二月二十七日入監執行強制戒治
      ，此有原審法務部在監
      月二十六日所製作等情，足見證人彭志忠於原審九十二年六月二十六日調查中
      證稱：「八十八年我在戒治所時我才知道他告我」云云，與事實不符；又查依
      卷附之00000000號電話通話明細清單觀之，證人彭志忠確曾自八十七
      年十二月二十四日起至八十八年二月七日止多次撥打000000000、0
      000000000號無訛；而00000000號電話之租用人為被告甲○
      ○之母邱楊鳳英，另000000000號行動電話之租用人為被告甲○○之
      弟邱正信，此有中華電信股份有限公司台灣北區電信分公司九十年十月二日北
      行二字第九０Ｃ八二０二五二二號函在卷可稽；徵諸被告甲○○於九十一年十
      一月五日偵查中及原審九十二年六月二十六日訊問中亦不否認上開00000
      0000號之行動電話及0000000000號之呼叫器確為其所使用等情
      ，足見證人彭志忠所稱之「阿忠」，應為被告甲○○無訛。惟查縱彭志忠指稱
      之「阿忠」即為本案被告甲○○無誤，且彭志忠曾以上揭電話與被告甲○○聯
      絡屬實，然查「被告或共犯之自白，不得作為有罪判決之唯一證據，仍應調查
      其他必要之證據，以察其是否與事實相符。」刑事訴訟法第一百五十六條第二
      項定有明文。茲查彭志忠所稱被告有販賣安非他命予渠一節，仍屬彭志忠之片
      面指述，不得作為認定被告有販賣安非他命予渠之唯一證據，遑論渠事後已翻
      異前詞，陳稱被告並無販賣安非他命予渠，已如前述。則因彭志忠不利於被告
      之陳述存有歧異之瑕疵，自不得遽以該存有瑕疵之片面指述，認定被告有販買
      安非他命予渠。此外復查無其他積極證據足資證明被告確有公訴人所指訴之販
      賣安非他命予彭志忠之情事，惟因公訴人認此一部份與右揭有罪部分具有裁判
      上一罪之連續關係，本院爰不另為無罪諭知。
七、據上論斷，應依刑事訴訟法第三百六十九條第一項前段、第三百六十四條、第二
    百九十九條第一項前段，毒品危害防制條例第四條第二項、第十九條第一項，刑
    法第十一條前段，判決如主文。
本案經檢察官沈世箴到庭執行職務。
中      華      民      國    九十二    年     十二     月      十六    日
                              臺灣高等法院刑事第九庭
                                  審判長法  官  李  文  成
                                        法  官  洪  曉  能
                                        法  官  周  盈  文
右正本證明與原本無異。
如不服本判決，應於收受送達後十日內向本院提出上訴書狀，其未敘述上訴之理由者
並得於提起上訴後十日內向本院補提理由書（均須按他造當事人之人數附繕本）。
                                        書記官  余  姿  慧
中      華      民      國    九十二    年     十二     月      十六    日
附錄：本案論罪科刑法條全文
毒品危害防制條例第四條
製造、運輸、販賣第一級毒品者，處死刑或無期徒刑；處無期徒刑者，得併科新台幣
一千萬元以下罰金。
製造、運輸、販賣第二級毒品者，處無期徒刑或七年以上有期徒刑，得併科新台幣七
百萬元以下罰金。
製造、運輸、販賣第三級毒品者，處五年以上有期徒刑，得併科新台幣五百萬元以下
罰金。
製造、運輸、販賣專供製造或施用毒品之器具者，處一年以上七年以下有期徒刑，得
併科新台幣一百萬元以下罰金。
前四項之未遂犯罰之。


司法院資訊處製作；財團法人民間司法改革基金會備份。
